【裁判字號】    95,易,1137
【裁判日期】    950811
【裁判案由】    竊盜
【裁判全文】
臺灣臺北地方法院刑事判決              95年度易字第1137號
公  訴  人  臺灣臺北地方法院檢察署檢察官
被      告  丙○○
                    （現因另案在臺灣臺北看守所羈押中）
上列被告因竊盜案件，經檢察官提起公訴（九十五年度偵字第九
八五０號），被告於準備程序進行中就被訴事實為有罪之陳述，
經合議庭裁定改行簡式審判程序，判決如下：
    主  文
丙○○連續竊盜，累犯，處有期徒刑伍月，如易科罰金，以銀元
佰元即新臺幣玖佰元折算壹日。
    事  實
一、丙○○前於民國八十六年間因違反肅清煙毒條例、麻醉藥品
    管理條例案件，分別經臺灣高等法院以八十六年度上訴字第
    四００九號、八十六年度上易字第五０一五號各判處有期徒
    刑三年六月、七月確定，並經臺灣高等法院以八十七年度聲
    字第三六五號裁定合併執行有期徒刑三年十月確定。復於八
    十七年間因竊盜案件，經本院以八十七年度易字第三二八０
    號判處有期徒刑三月確定。經送監接續執行，於八十八年九
    月十三日因縮短刑期假釋出監，原縮刑期滿日期為九十一年
    一月十五日。詎其於假釋期間之九十年間又因違反毒品危害
    防制條例案件，經本院以九十年度訴字第五三０號各判處有
    期徒刑十月、八月，應執行有期徒刑一年四月確定。嗣經撤
    銷前開假釋，送監接續執行殘刑（有期徒刑二年四月二日）
    及有期徒刑一年四月，甫於九十四年五月十四日縮刑期滿執
    行完畢。猶不知悔改，竟基於意圖為自己不法所有之概括犯
    意：
  (一)先於九十五年四月二日上午四時許，在臺北市○○路○段一
    一一號之「萬芳醫院」急診室內，乘車禍就醫之甲○○臥床
    入睡，無人看管其所有置於病床下之背包之際，徒手竊取該
    只背包（內有現金新臺幣四百元、甲○○之身分證、金融卡
    、健保卡、悠遊卡、駕照、行動電話、美工用品、帽子、眼
    鏡及藥品等物），得手後，除將現金取出花用外，其餘物品
    則加以丟棄。
  (二)復於同年月十一日凌晨二時許在上開地點，乘越南籍看護工
    乙○○熟睡，疏未注意其隨身所攜之手提包之際，徒手竊取
    該只手提包（內有乙○○之健保卡及工作證各一枚、黃金項
    鍊一條、戒指二枚及黑色皮夾一只等物），得手後，將黃金
    項鍊及戒指取出藏置於其褲袋內，並將其餘物品棄置於上址
    對面巷內之某機車腳踏板上，旋又返回該急診室。嗣經保全
    人員李國基發覺丙○○行跡可疑，而報警當場查獲，扣得前
    開黃金項鍊及戒指，並在前述機車腳踏板上起獲乙○○之手
    提包（內有乙○○之健保卡及工作證各一枚、黑色皮夾一只
    ）。
二、案經臺北市政府警察局文山第二分局報請臺灣臺北地方法院
    檢察署檢察官偵查起訴。
    理  由
一、前揭事實，業據被告丙○○於本院審理時坦承不諱（見本院
    九十五年七月三十一日審判筆錄），核與被害人甲○○及乙
    ○○於警訊時指訴失竊情節相符（見偵卷第一一至一四頁）
    ，並經證人李國基於警訊時證述明確（見偵卷第一五至一七
    頁），復有被害人乙○○出具之贓物認領保管單、現場照片
    及贓物照片在卷可稽（見偵卷第一八、二三至二五頁）。本
    件事證明確，被告犯行洵堪認定，應予依法論科。
二、查被告行為後，刑法業於九十四年二月二日修正公布，九十
    五年七月一日起施行。按行為後法律有變更者，適用行為時
    之法律，但行為後之法律有利於行為人者，適用最有利於行
    為人之法律，修正後刑法第二條第一項定有明文。茲本條係
    規範行為後法律變更所生新舊法律比較適用之準據法，本身
    尚無新舊法比較之問題，於新法施行後，應一律適用新法第
    二條第一項之規定，為「從舊從輕」之比較。而本次法律變
    更，比較時應就罪刑有關之共犯、未遂犯、想像競合犯、牽
    連犯、連續犯、結合犯，以及累犯加重、自首減輕暨其他法
    定加減原因（如身分加減）與加減例等一切情形，綜其全部
    罪刑之結果而為比較（最高法院九十五年五月二十三日九十
    五年度第八次刑事庭會議決議參照）。經查：
  (一)刑法第三百二十條第一項竊盜罪之法定刑為「五年以下有期
    徒刑、拘役或五百元以下罰金」，就罰金部分，依修正後刑
    法施行法第一條之一：「中華民國九十四年一月七日刑法修
    正施行後，刑法分則編所定罰金之貨幣單位為新臺幣。九十
    四年一月七日刑法修正時，刑法分則編未修正之條文定有罰
    金者，自九十四年一月七日刑法修正施行後，就其所定數額
    提高為三十倍。但七十二年六月二十六日至九十四年一月七
    日新增或修正之條文，就其所定數額提高為三倍」，暨修正
    後刑法第三十三條第五款將罰金刑定為「新臺幣一千元以上
    ，以百元計算之」等規定，則刑法第三百二十條第一項竊盜
    罪所得科處之罰金刑最高為新臺幣一萬五千元，最低為新臺
    幣一千元，然依被告行為時之刑罰法律，即罰金罰鍰提高標
    準條例第一條前段規定之提高倍數十倍暨修正前刑法第三十
    三條第五款所定罰金最低額一元計算，前開竊盜罪之罰金刑
    最高為銀元五千元，最低為銀元一元，換算為新臺幣後，最
    高額雖與新法同為新臺幣一萬五千元，惟最低額僅新臺幣三
    元。比較修正前、後之刑罰法律，自以修正前之法律較有利
    於被告。
  (二)被告行為後，刑法第五十六條連續犯之規定業經刪除，被告
    之數犯罪行為，於新法施行後，應予分論併罰。此刪除雖非
    犯罪構成要件之變更，但顯已影響行為人刑罰之法律效果，
    自屬法律有變更，依修正後刑法第二條第一項規定，比較新
    、舊法結果，仍應適用較有利於被告之行為時法律即舊法論
    以連續犯。
  (三)刑法第四十一條第一項前段關於易科罰金之規定，新法修正
    為「犯最重本刑為五年以下有期徒刑以下之刑之罪，而受六
    個月以下有期徒刑或拘役之宣告者，得以新臺幣一千元、二
    千元或三千元折算一日，易科罰金」，惟依被告行為時之刑
    罰法律，即修正前刑法第四十一條第一項前段：「犯最重本
    刑為五年以下有期徒刑以下之刑之罪，而受六個月以下有期
    徒刑或拘役之宣告，因身體、教育、職業、家庭之關係或其
    他正當事由，執行顯有困難者，得以一元以上三元以下折算
    一日，易科罰金」，暨罰金罰鍰提高標準條例第二條：「依
    刑法第四十一條易科罰金者，均就其原定數額提高為一百倍
    折算一日；法律所定罰金數額未依本條例提高倍數，或其處
    罰法條無罰金刑之規定者，亦同」等規定，易科罰金之折算
    標準最高為銀元三百元，最低為銀元一百元，換算為新臺幣
    後，最高額為新臺幣九百元，最低額為新臺幣三百元。比較
    修正前、後關於易科罰金折算標準之刑罰法律，適用修正前
    之法律，對被告較為有利。
  (四)綜上法律修正前、後之比較，揆諸前揭最高法院決議及修正
    後刑法第二條第一項所定之「從舊從輕」原則，適用被告行
    為時即修正前之法律，對被告較為有利，自應適用修正前刑
    法及罰金罰鍰提高標準條例等相關規定。
三、核被告所為，係犯行為時即修正前刑法第三百二十條第一項
    之竊盜罪。其先後二次犯行，時間緊接，所犯係構成要件相
    同之罪名，顯係基於概括犯意為之，依修正前同法第五十六
    條連續犯之規定，以一罪論，並加重其刑。又被告前於八十
    六年間因違反肅清煙毒條例、麻醉藥品管理條例案件，分別
    經臺灣高等法院以八十六年度上訴字第四００九號、八十六
    年度上易字第五０一五號各判處有期徒刑三年六月、七月確
    定，並經臺灣高等法院以八十七年度聲字第三六五號裁定合
    併執行有期徒刑三年十月確定。復於八十七年間因竊盜案件
    ，經本院以八十七年度易字第三二八０號判處有期徒刑三月
    確定。經送監接續執行，於八十八年九月十三日因縮短刑期
    假釋出監，原縮刑期滿日期為九十一年一月十五日。詎其於
    假釋期間之九十年間又因違反毒品危害防制條例案件，經本
    院以九十年度訴字第五三０號各判處有期徒刑十月、八月，
    應執行有期徒刑一年四月確定。嗣經撤銷前開假釋，送監接
    續執行殘刑（有期徒刑二年四月二日）及有期徒刑一年四月
    ，甫於九十四年五月十四日縮刑期滿執行完畢，此有卷附臺
    灣高等法院被告前案紀錄表可按（見本院卷），其於五年以
    內故意再犯有期徒刑以上之罪，不論依修正前之刑法第四十
    七條，或修正後之刑法第四十七條第一項之規定，均構成累
    犯，對被告而言並無有利或不利之情形，自不生新舊法比較
    之問題，應逕依修正前刑法第四十七條，論以累犯，並加重
    其刑。爰審酌被告有上述前科，素行不良，正值壯年，不思
    以正途取財，竟乘隙在醫院急診室下手行竊，危害社會治安
    及被害人之財產權益，然所得財物價值非鉅，且犯後坦承犯
    行，態度良好等一切情狀，量處如主文所示之刑，並諭知易
    科罰金之折算標準。
據上論斷，應依刑事訴訟法第二百七十三條之一第一項、第二百
九十九條第一項前段，刑法第二條第一項前段、修正前刑法第五
十六條、第三百二十條第一項、第四十七條、第四十一條第一項
前段，罰金罰鍰提高標準條例第一條前段、修正前罰金罰鍰提高
標準條例第二條，現行法規所定貨幣單位折算新臺幣條例第二條
，判決如主文。
本案經檢察官張智堯到庭執行職務
中    華    民    國    95    年    8     月    11    日
                  刑事第八庭法  官  陳芃宇
以上正本證明與原本無異。
如不服本判決，應於判決送達後10日內，向本院提出上訴狀。
                            書記官  周小玲
中    華    民    國    95    年    8     月    15    日
附錄本案論罪科刑法條全文：
中華民國刑法第320條
（普通竊盜罪、竊佔罪）
意圖為自己或第三人不法之所有，而竊取他人之動產者，為竊盜
罪，處 5 年以下有期徒刑、拘役或 5 百元以下罰金。
意圖為自己或第三人不法之利益，而竊佔他人之不動產者，依前
項之規定處斷。
前二項之未遂犯罰之。


司法院資訊處製作；財團法人民間司法改革基金會備份。
